【裁判字號】    90,婚,333
【裁判日期】    900517
【裁判案由】    離婚
【裁判全文】
臺灣臺中地方法院民事判決    九十年度婚字第三三三號
    原      告  甲○○
    被      告  丙○○
    複代理人    乙○○
右當事人間請求離婚事件，本院判決如左：
    主      文
原告之訴駁回。
訴訟費用由原告負擔。
    事      實
甲、原告方面：
  一、聲明：求為判決：准原告與被告離婚。
  二、陳述：
      兩造係夫妻關係，因感情破裂，現已分居，被告竟於民國八十九年十二月中旬看到原
      告神岡國小同學會第一次籌備會議後，即繕造一份無署名之書信，按上次同學會同學
      錄之名冊地址寄出，為免筆跡被識破，乃託人轉抄，湮滅證據，被告雖狡猾恐被認出
      筆跡，但由其內容即可輕易斷定為被告所寫。且被告復於九十年一月三十日用電腦打
      字一份，偽造同學會的通知書分寄原告之師長、同學，虛稱同學會暫時停辦，經原告
      逐一緊急聯絡始能如期舉行同學會，使原告面子盡掃落地。被告繕造黑函毀損原告名
      譽、形象，並虛構事實破壞原告同學會之舉行，致原告之精神上遭受不可忍受之痛苦
      ，已不堪繼續同居。為此依民法第一千零五十二條第一項第三款之規定提起本件之訴
      。
  三、對於被告抗辯之陳述：
      無法舉證信函是何人所寫，但應該是被告請人寫的。被告從八十七年離家都不回來，
      如果被告回來，原告才要回家去住。
  四、證據：提出戶籍謄本一件、協議離婚書、台灣台中地方法院民事判決、會議紀
      錄、手寫信函、電腦打字信函各影本一件為證。
乙、被告方面：
  一、聲明：求為判決駁回原告之訴。
  二、陳述：
    （一）原告甲○○雖主張雙方已分居云云，惟其實係甲○○自行將戶口遷到另一棟神岡
          鄉之房子，且該住址早已出租他人陳龍波，並非甲○○所居住，兩造仍共同居住
          在台中縣豐原市○○街一七三巷九號，故兩造並非約定分居。
    （二）原告稱無署名之書信係被告託人轉抄，及被告偽造同學會的通知書電腦打字並寄
          出給原告之同學及師長云云，惟被告從未看過該書信，亦未如原告所稱係被告托
          人轉抄或以電腦打字，該文亦可能是被告自己製作之苦肉記，亦可能真有正義之
          人所寫，原告竟誣指係被告所製作，實不應該。
    （三）被告並不認識原告國小、國中之同學，故更不可能知道究竟係那位同學要競選會
          長，則如何散發書信、通知書，原告意圖為其自己能與年輕女子通姦，以享受婚
          外情身體慾望之目的，不惜造百般假象作為休妻之藉口，妄想破壞神聖的婚姻
          ，實為不妥，被告為維護幾十年之婚姻感情，仍願忍受。
  三、證據：提出本院八十七年度婚字第六五四號民事事件全案判決共三件、診斷證明書、
      同意書、離婚協議書各影本一份、記事簿影本七張為證。
    理      由
一、本件原告主張：兩造為夫妻並已分居，被告竟繕造一份無署名之書信，毀損原告之名譽
    形象，復偽造同學會的通知書分寄原告之師長、同學，虛稱同學會暫時停辦，經原告逐
    一緊急聯絡始能如期舉行同學會，致原告之精神上遭受不可忍受之痛苦，已不堪繼續同
    居，為此依民法第一千零五十二條第一項第三款之規定提起本件之訴；被告則以：兩造
    並未約定分居而係原告自行將戶口遷到另一棟神岡鄉之房子，且該住址早已出租他人，
    並非原告所居住，且被告並不認識原告國小、國中之同學，故更不可能知道究竟係那位
    同學要競選會長，被告從未看過原告所提之書信，亦未如原告所稱托人轉抄或以電腦打
    字等語資為抗辯。
二、按當事人主張有利於己之事實者，就其事實有舉證之責任。民事訴訟法第二百七十七條
    定有明文。原告主張兩造婚姻關係現仍存續中之事實，業據原告提出戶籍謄本一件為證
    ，自堪信為真實。經查：民法第一千零五十二條第三款所謂不堪同居之虐待，係指予以
    身體上或精神上不可忍受之痛苦，致不堪繼續同居者而言，如非客觀的已達於此程度，
    不容夫妻之一方，以主觀之見解，任意請求與他方離婚。（最高法院三十四年度上字第
    三九六八號判例參照）。原告主張因被告製作信函，毀損原告名譽，且破壞同學會之舉
    行，致被告受有不堪同居之虐待云云，雖據原告提出會議紀錄、信函等件為證，惟此為
    被告所否認，且觀該信函上並未有被告之署名，尚難遽認為即係被告所製作，原告亦自
    承並未能舉證證明該信函為被告所製作，而依手寫信函之內容觀之，製作該信函之人似
    為一位看見被告至命相館哭訴被原告拋妻棄子之會友眷屬，其目的是要大家不要推選原
    告為會長，而依原告自稱被告常至神岡鄉○○路擇日館（命相館），且曾病倒該館之情
    ，則該信函亦不無可能係目睹該情境之人所製作，而被告會因婚姻問題至命相館哭訴，
    定因婚姻不幸，尋求指引，若婚姻正常、幸福之人，何需此舉，故亦難以此認為係對原
    告為不堪同居之虐待。而電腦打字信函原告並未能舉證係被告製作，且其內容僅記載停
    辦同學會，亦無從認定與被告有何關係，原告請求鑑定該批信函上有無被告指紋，惟該
    手寫信函並非被告筆跡，此為原告所承認，故本院認無鑑定之必要，原告對其主張尚難
    認已盡舉證之責。且依被告極力想要維護兩造間多年的婚姻，而兩造間又曾因原告訴請
    被告離婚，經駁回確定在案等情以觀，被告若已對原告失望，祗要協同原告辦理離婚登
    記，雙方即可脫離夫妻關係，當無必要蓄意破壞原告之名譽，使原告資為離婚之事由，
    雙方再對簿公堂之必要。原告之主張尚難認為真實。
三、從而，原告依民法第一千零五十二條第一項第三款提起本件離婚之訴，為無理由，應予
    駁回。
四、兩造其餘攻擊防禦方法，或為敘述兩造訴訟之源由，而於兩造前案離婚事件中所認定明
    確，或於本案之判決結果並無影響，均不一一論述，附此敘明。
五、據上論結，本件原告之訴為無理由，依民事訴訟法第七十八條，判決如主文。
中        華        民        國   九十     年      五       月     十七      日
                        臺灣臺中地方法院家事法庭
~B法      官  王靜秋
右為正本係照原本作成
如對本判決上訴應於判決送達後廿日內向本院提出上訴狀
中        華        民        國   九十     年      五       月    二十一     日
~B法院書記官


司法院資訊處製作；財團法人民間司法改革基金會備份。
